臺灣宜蘭地方法院刑事判決　　　　　　　　　　　　　九十三年度訴字第二六七號
　　公　訴　人　臺灣宜蘭地方法院檢察署檢察官
　　被　　　告　乙○○　男　三.
　　選任辯護人　吳振東律師
右列被告因偽造文書等案件，經檢察官提起公訴（九十三年度發查偵字第一五號），
本院判決如左：
    主  文
乙○○連續乘他人急迫貸以金錢，而取得與原本顯不相當之重利，處有期徒刑參月，
如易科罰金，以參佰元折算壹日。又行使偽造私文書，足以生損害於公眾及他人，處
有期徒刑貳月，如易科罰金，以參佰元折算壹日，偽造之「丙○○」署押壹枚沒收。
應執行有期徒刑肆月，如易科罰金，以參佰元折算壹日，偽造之「丙○○」署押壹枚
沒收。
    事  實
一、乙○○基於重利之概括犯意，自民國九十一年十一月間某日起至九十二年八月八
    日止，在報紙刊登放款之分類廣告，招攬需款孔急之不特定客戶，貸放款項以取
    得與原本顯不相當之重利，九十一年十一月間某日，乙○○即趁丙○○需款急迫
    之際，在宜蘭縣羅東鎮羅東高中校門口，貸款新台幣（下同）一萬元予丙○○，
    約定每十日計算利息一次，每期利息二千元，即月息六十分計算，放款時並預扣
    一期利息，同時再由丙○○交付其
    與原本顯不相當之利息。又基於上述之概括犯意，先於九十二年六月九日，趁甲○○自其任職之公司離職需償還所欠之款項急迫之際，在宜蘭市北津社區活動中
    心附近，貸放三萬元款項予甲○○，約定每十五日計算利息一次，每期利息三千
    元，放款時並先扣取一期之利息，並由甲○○簽立三萬元之本票（票號：Ｎ00
    00000號）、汽車買賣合約書及所有車牌號碼ＧＫ─二五四七號自小客車行
    車執照供作擔保；復於九十二年八月八日，再趁甲○○急需資金週轉之際，在宜
    蘭市中山橋下，再次貸予三萬元款項予甲○○，利息約定同前，並由甲○○另簽
    立三萬元之本票（票號：Ｎ0000000號）作為擔保，而以此方式先後貸與
    甲○○款項，藉此收取與原本顯不相當之利息。九十二年九月十二日，乙○○因
    丙○○未依約清償本息，且不知去向，又基於偽造私文書及行使偽造私文書之犯
    意，未經丙○○同意，持丙○○
    隘界路一六九之十一號），並將丙○○
    哥大股份有限公司（以下稱台灣大哥大公司）行動電話門號000000000
    0號之申請書，並由該不知情之店員於申請人簽章欄偽造「丙○○」署押，而利
    用該店員偽造丙○○名義申請書之私文書，並持之申請門號予以行使，足生損害
    於丙○○、全球通信社及台灣大哥大公司。嗣於九十三年一月二十七日，甲○○
    透過內政部警政署刑事警察局局長電子信箱檢舉，而經警循線查悉上情。
二、案經宜蘭縣警察局移送台灣宜蘭地方法院檢察署檢察官偵查起訴。
    理  由
一、被告右揭重利之犯行，業據其於警詢及本院審理時坦承不諱，核與證人丙○○於
    警詢、證人甲○○於本院審理時證述情節相符，並有本票二紙、汽車買賣合約書
    一紙在卷可稽（見警刑經字第九六六號卷第十七頁正面、反面），事證明確，被
    告重利犯行堪予認定。
二、訊據被告對於利用全球通信社店員填寫丙○○名義上開門號申請書之事實，固供
    承不諱，惟矢口否認有偽造私文書及行使偽造私文書之犯行，其與選任辯護人均
    以被告事先有得丙○○授權同意等語置辯。惟查，被告未得證人丙○○同意擅自
    以丙○○名義申請上開門號乙節，業據證人丙○○於九十三年四月十二日警詢時
    指述在卷，且被告於九十三年四月十三日警詢時亦供稱其於九十一年底貸予證人
    丙○○一萬元後，證人丙○○僅付二個月利息四千元後，即不知去向等語，則依
    被告上開供稱證人丙○○借款後付息二期即不知去向，被告自無從取得證人丙○○同意甚明。從而，被告及選任辯護人辯稱有得證人丙○○同意云云，應無可採
    。此外，並有台灣大哥大公司九十三年九月二十九日法警０九三五００八八號函
    附之上開偽造丙○○名義申請書一紙在卷足佐（見本院卷第五十二頁至第五十四
    頁），被告行使偽造私文書犯行亦堪認定。
三、核被告所為，係犯刑法第三百四十四條第一項重利罪、第二百十六條行使第二百
    十條之行使偽造私文書罪。被告先後多次重利犯行，均時間緊接，犯罪構成要件
    相同，顯係出於概括之犯意為之，為連續犯，應依刑法第五十六條連續犯之規定
    論以一罪，並加重其刑。被告利用不知情之店員偽造「丙○○」簽名所為並持之
    行使，係犯刑法第二百十六條、第二百十條行使偽造私文書罪。偽造「丙○○」
    署押，乃屬偽造私文書之階段行為，應與偽造私文書之低度行為，同為行使偽造
    私文書之高度行為所吸收，均不另論罪。被告利用不知情之店員所犯上開偽造文
    書及行使偽造私文書之犯行，為間接正犯。所犯重利罪與行使偽造私文書罪間，
    犯意各別，行為互殊，應予分論併罰。又公訴意旨認被告另貸放款項於李承鑫、
    鄭文忠重利之犯行，惟依卷內資料，此部分除被告自白外，並無任何積極證據足
    資佐證被告此部分犯行，自不能僅以被告之自白而認定被告此部分犯行，惟因此
    部分與前揭起訴部分，公訴人認有連續犯之裁判上一罪之關係，爰不另為無罪之
    諭知，併予敘明。爰審酌被告犯罪之動機、目的、手段，及犯罪後態度等一切情
    狀，分別量處如主文所示之刑，並均諭知易科罰金之折算標準，並定其應執行之
    刑，及諭知易科罰金之折算標準。上開行動電話申請書偽造之「丙○○」簽名一
    枚，應依刑法第二百十九條之規定併予宣告沒收。
據上論斷，應依刑事訴訟法第二百九十九條第一項前段，第五十六條、第三百四十四
條第一項、第二百十六條、二百十條、第五十一條第五款、第四十一條第一項、第二
百十九條、罰金罰鍰提高標準條例第一條前段、第二條，判決如主文。
本案經檢察官張鳳清到庭執行職務。
中　　　華　　　民　　　國　　九十三　　年　　 十二 　　月　　　七　　　日
　　　　　                         臺灣宜蘭地方法院刑事第三庭
          　　　                       審判長法  官  黃  永  勝
          　　　　　　　　　　　　　　　　　 法　官  陳  嘉  年
          　　　　　　　　　　　　　　　　　 法　官  林  楨  森
右正本證明與原本無異
如不服本判決，應於判決送達後十日內，向本院提出上訴狀。（應附繕本）
                                             書記官　謝　佩　欣
中　　　華　　　民　　　國　　九十三　　年　　 十二 　　月　　　八　　　日
附錄本案論罪科刑法條全文：
中華民國刑法第三百四十四條
(重利罪)
乘他人急迫、輕率或無經驗貸以金錢或其他物品，而取得與原本顯不相當之重利者，
處一年以下有期徒刑、拘役或科或併科一千元以下罰金。
中華民國刑法第二百一十條
(偽造變造私文書罪)
偽造、變造私文書，足以生損害於公眾或他人者，處五年以下有期徒刑。
中華民國刑法第二百一十六條
(行使偽造變造或登載不實之文書罪)
行使第二百十條至第二百十五條之文書者，依偽造、變造文書或登載不實事項或使登
載不實事項之規定處斷。
